【裁判字號】    98,訴,1108
【裁判日期】    990312
【裁判案由】    解除契約等
【裁判全文】
臺灣士林地方法院民事判決              98年度訴字第1108號
原      告  丙○○
訴訟代理人  屠啟文律師
複代理人    陳繼民律師
被      告  戊○○
訴訟代理人  乙○○
被      告  信義房屋仲介股份有限公司
法定代理人  甲○○
訴訟代理人  吳保任律師
被      告  己○○
上二人共同  丁○○
訴訟代理人
上列當事人間解除契約等事件，本院於99年2 月26日言詞辯論終
結，判決如下：
    主      文
原告之訴及假執行之聲請均駁回。
訴訟費用由原告負擔。
    事實及理由
壹、程序方面
一、按訴狀送達後，原告不得將原訴變更或追加他訴，但被告同
    意或請求之基礎事實同一者，擴張或減縮應受判決事項之聲
    明者，不在此限；被告於訴之變更追加無異議，而為本案之
    言詞辯論者，視為同意變更或追加，民事訴訟法第255 條第
    1 項第1 款、第2 款、第3 款、第2 項分別定有明文。本件
    原告於民國98年5 月18日起訴時以戊○○、信義房屋仲介股
    份有限公司（以下簡稱：信義房屋）為被告起訴，並聲明請
    求判決：「(一)先位之訴部分：被告應給付原告新臺幣（下同
    ）446 萬5,000 元，即自起訴狀繕本送達翌日起，按年利率
    5%計算之利息；(二)備位之訴部分：被告應給付原告100 萬元
    ，即自起訴狀繕本送達翌日起，按年利率5%計算之利息」。
    嗣於98年9 月7 日本於同一基礎事實，追加己○○為被告，
    並聲明請求判決：「(一)先位之訴部分：被告戊○○應給付原
    告450 萬元，及自起訴狀繕本送達翌日起，按年利率5%計算
    之利息；(二)1.備位之訴部分：被告戊○○應給付原告120 萬
    元，及自起訴狀繕本送達翌日起，按年利率5%計算之利息。
    2.被告信義房屋、己○○應連帶給付原告120 萬元，及自起
    訴狀繕本送達翌日起，按年利率5%計算之利息。3.如前2 項
    中被告之一已履行給付，其餘被告於已給付部分免給付義務
    」。又於99年2 月26日言詞辯論期日當庭撤回先位聲明（本
    院卷二第104 頁參照），經核原告前述聲明之變更，係本於
    同一基礎事實所為之追加或擴張、減縮，且被告就訴之變更
    追加亦未表示異議而為本案之言詞辯論，依前開法條規定，
    其追加或變更、減縮應予准許，合先敘明。
二、被告戊○○經合法通知，未於最後言詞辯論期日到場，核無
    民事訴訟法第386 條各款所列情形，爰依原告之聲請，由其
    一造辯論而為判決。
貳、實體方面
一、原告起訴主張：原告於97年7 月31日，經由被告信義房屋員
    工即被告己○○之仲介，與被告戊○○簽訂不動產買賣合約
    書（下稱：系爭買賣合約），約定由原告以450 萬元，向被
    告戊○○購買如附表所示之建物（下稱：系爭建物）及其基
    地應有部分。詎其後原告發現系爭建物地下室車庫之3 處出
    入口，非原始建築設計而係二次施工、拆除或挖空山坡地水
    土保持之擋土牆而增設之設施，顯有違反建築法規及影響公
    共安全之虞，而被告戊○○並未事先告知原告系爭建物存有
    上開瑕疵，而致原告受有系爭建物價值減損之損害。為此，
    依民法第354 條、第359 條、第179 條之規定，請求減少買
    賣價金120 萬元。另被告信義房屋為一專業之不動產仲介公
    司，其所屬經紀業務員即被告己○○對系爭建物之屋況，及
    賣方填寫之不動產現況說明書中之房地交易重要事項未盡調
    查責任，且買賣雙方完稅款應繳交日為97年8 月29日，被告
    己○○卻至97年8 月20日始向地政事務所申請同地段1015、
    1016地號土地鑑界，嗣後又改稱僅須指界，而未究明同地段
    1016地號之地界，並向原告謊稱其已為鑑界並虛構複丈結果
    ，致原告誤信而支付價金，致受有買受之系爭建物價值減損
    之損害，是被告信義房屋依消費者保護法第7 條第1 項、第
    3 項、被告信義房屋與被告己○○依不動產經紀業管理條例
    第26條第2 項規定，應負連帶賠償責任，且被告中如一人對
    原告給付，其餘被告於其給付範圍內即免給付義務等語。並
    聲明：(一)被告應連帶給付原告120 萬元，及自起訴狀繕本送
    達翌日起至清償日止，按年息5%計算之利息。(二)願供擔保請
    准宣告假執行。
二、被告信義房屋、己○○以：中古屋買賣除非隱藏性而不能即
    知之瑕疵，原則上買賣雙方均會約定以建物現況交屋，且建
    商常於建物領得使用執照後進行二次施工，造成建物與竣工
    查驗之結果圖說不符，故依一般中古屋交易實務，原則均會
    要求買方於現場檢視或查看屋況，並約定以房屋現況辦理點
    交，且系爭買賣合約第1 條第2 項並載明「本買賣標的物無
    停車位」、同條第4 項載明「買方於簽約前確實已親至標的
    所在地詳細檢視屋況，並對信義房屋提供之不動產說明書等
    資料也已經充分瞭解」，則原告既於簽約前已為屋況檢視，
    對於房屋現況應知之甚詳，系爭不動產自無不能受領之原因
    或存有瑕疵，且原告請求減少價金，亦未就減少價金數額計
    算基礎舉證以實其說。另系爭建物已移轉所有權而原告遲不
    受領及點交，被告戊○○復已依民法第241 條以存證信函通
    知原告拋棄占有，於拋棄占有後，原告復因系爭建物受有損
    害而有所請求，即與被告戊○○無因果關係，與被告信義房
    屋亦無涉，是其請求自無理由等語，資為抗辯。並聲明：原
    告之訴及假執行之聲請均駁回。
三、被告戊○○未於最後言詞辯論期日到場，惟據其以前提出之
    答辯書狀及以前到場之聲明和陳述略以：原告於移轉系爭不
    動產所有權前，曾以「1 樓停車位無所有權且為自由停放」
    、「頂樓增建之使用權為5 樓所有權人使用」等情拒不點交
    房屋，為此兩造協議由被告戊○○減少價金3 萬5,000 元，
    原告即承諾就前述事項不再向被告戊○○為任何主張，並應
    辦理過戶交屋及交付屋款。且中古屋買賣，係以建物現況交
    屋，原告亦有至現場檢視或查看屋況，並約定以房屋現況辦
    理點交，且系爭買賣合約第1 條第4 項亦載明「買方於簽約
    前確實已親至標的所在地詳細檢視屋況，並對信義房屋提供
    之不動產說明書等資料也已經充分瞭解」，則原告於簽約前
    已為屋況檢視，簽約後又達成協議，原告對於房屋現況知之
    甚明，系爭不動產自無任何瑕疵，原告請求減少價金即無理
    由等語，資為抗辯。並聲明：原告之訴及假執行之聲請均駁
    回。
四、兩造不爭執之事實：
  (一)原告於97年7 月31日，經由被告信義房屋員工即被告己○○
    之仲介，與被告戊○○簽訂系爭買賣合約（如本院卷一第98
    -106頁），約定由原告以450 萬元，向被告戊○○購買系爭
    建物及其基地應有部分。
  (二)原告與被告戊○○曾於97年9 月5 日簽定協議書（本院卷二
    第48頁），約定就系爭建物所屬大樓地下1 樓停車位為自由
    停放及頂樓增建之使用權為5 樓所有權人所有等情，由被告
    戊○○補貼原告3 萬5,000 元，其後原告並已給付全部價金
    完畢。
五、按物之出賣人對於買受人，應擔保其物依第373 條之規定危
    險移轉於買受人時無滅失或減少其價值之瑕疵，亦無滅失或
    減少其通常效用或契約預定效用之瑕疵。但減少之程度，無
    關重要者，不得視為瑕疵。出賣人並應擔保其物於危險移轉
    時，具有其所保證之品質。民法第354 條定有明文。本件原
    告係以系爭建物所屬大樓共用部分之地下室車庫之3 處出入
    口，非原始建築設計而係二次施工、拆除或挖空山坡地水土
    保持之擋土牆而增設之設施，顯有違反建築法規及影響公共
    安全之虞，而被告戊○○並未事先告知原告系爭建物存有上
    開瑕疵，而致原告受有系爭建物價值減損之損害為由，主張
    依民法第359條規定減少價金云云。惟查：
  (一)依被告戊○○所填具之「標的物現況說明書」（本院卷一第
    27頁背面）各項次內容觀之，可知其所說明之內容，可區分
    為全棟建物（含共有部分）之說明，及僅就專有部分狀況所
    為說明，前者如項次1 （是否成立公寓大廈管理委員會？大
    樓管理費每月數額）、3 （本社區是否有住戶規約）、4 （
    本社區是否有其他分管協議）、16（本棟建物是否有捷運系
    統穿越或預定計劃）、17（共同使用部分是否被非法使用）
    等項屬之。至於就房屋之現況為細節性之說明，且未特別表
    示說明標的為共有（共用）部分，鑑於被告戊○○本非原始
    起造人，而系爭建物係屬得區分為數部分建築物之公寓大廈
    ，共用部分依法係由管理委員會為修繕、管理、維護（公寓
    大廈管理條例第10條第2 項），專有部分之所有人未必知悉
    ，強令專有部分所有人為正確而鉅細靡遺之說明，未免過苛
    ，是如項次2 （是否能提供近期房屋稅單影本）、5 （本戶
    是否做過海砂屋檢測）、6 （本戶是否做過海砂屋檢測）、
    7 （現況是否有滲漏水情形）、8 （是否收到過「違章建築
    查報（拆除）通知書」）等項之說明，於中古屋之交易實務
    上，解釋上應僅限於買賣契約之主要部分即專有部分之說明
    ，而不及於共有（共用）部分。前開說明書項次9 部分關於
    「是否有改建、違建、禁建或為此與他人發生糾紛之情事」
    ，編排上緊接於項次5 、6 、7 、8 項之後，用語上復謂為
    此「與他人」發生糾紛，所指顯係專有部分所為之改建、違
    建、禁建，因而與其他專有部分所有人發生糾紛，應不及於
    共有（共用）部分。職是，自難以被告戊○○曾出具標的物
    現況說明書，認其曾就系爭建物所屬大樓之地下室車庫有無
    改建、違建、禁建為品質保證。
  (二)又縱如原告所述，系爭建物共用部分之地下室車庫之3 處出
    入口有所謂二次施工情形，亦係系爭建物所屬大樓之共用部
    分違反行政規章問題，其效果係由社區管理委員會或全體區
    分所有權人回復原狀之問題，係共有物管理、使用之問題。
    本件系爭買賣契約第1 條第2 項已明揭「本買賣標的無停車
    位」，兩造於97年9 月5 日所簽立之協議書復再次確認「現
    況地下1 樓停車位無所有權且為自由停放」之事實原告確已
    知悉（本院卷二第48頁），則地下室車庫之出口數目、位置
    ，即便日後回復為與使用執照平面圖相同之利用，是否確有
    「減少其價值之瑕疵」，實屬有疑，原告就上開共有（共用
    ）部分確有減少價值及減少價值之數額為何，均未見舉證以
    實其說，自難認為真實。
  (三)至原告原起訴主張系爭建物部分坐落計畫道路之臺北縣淡水
    鎮○○段1016之1 地號，主張有減少價值之瑕疵等原因事實
    ，原告已於最後一次言詞辯論期日表明不再主張，僅就二次
    施工部分主張瑕疵（本院卷二第104 頁背面），應無再予論
    述必要。
六、又原告復以：被告信義房屋為一專業之不動產仲介公司，其
    所屬經紀業務員即被告己○○：(一)對系爭建物之屋況及賣方
    填寫之不動產現況說明書中之房地交易重要事項，未盡調查
    責任；及(二)虛謊稱其已為鑑界並虛構複丈結果，致原告誤信
    而支付價金，受有買受之系爭建物價值減損之損害，依不動
    產經濟業管理條例第26條第2 項、消費者保護法第7 條第1
    項、第3 項規定，訴請被告己○○、信義房屋連帶賠償云云
    。惟查：
  (一)如前五、(一)所述，被告戊○○就系爭建物之屋況所填寫之不
    動產現況說明書難認有填寫不實之情，被告己○○、信義房
    屋難認有何違反善良管理人注意義務之可歸責事實，且原告
    亦未能舉證其因系爭建物所屬大樓共有（共用）部分之停車
    空間二次施工而受有何價值減損之損害。
  (二)原告所謂謊稱鑑界、虛構複丈成果之事實，經本院囑託臺北
    縣淡水地政事務所測量結果，系爭建物確實並未坐落臺北縣
    淡水鎮○○段1016之1 地號，有該所98年12月10日北縣淡地
    測字第0980017095號函所附土地複丈成果圖在卷可憑（本院
    卷二第77頁）。又經本院就原告所提相關質疑函請臺北縣淡
    水地政事務所說明後，該所亦再次確認「系爭房屋坐落地號
    為淡水鎮○○段1016地號無誤，並無使用同段1016-1地號土
    地」，同時就系爭建物之原測量成果圖與現況略有不符部分
    ，辦妥位置圖更正，亦有該所99年2 月2 日北縣淡地測字第
    0990000468號函暨所檢附更正後測量成果圖影本附卷可稽（
    本院卷二第101 頁）。是原告所謂系爭建物部分坐落計畫道
    路用地即臺北縣淡水鎮○○段1016之1 地號因而受有價值減
    損等情，顯與事實不符。
七、從而，原告本於前揭原因事實，依民法第354 條、第359 條
    、第179 條之規定，請求返還減少買賣價金120 萬元；另依
    不動產經濟業管理條例第26條第2 項、消費者保護法第7 條
    第1 項、第3 項規定，訴請被告己○○、信義房屋連帶賠償
    120 萬元，均為無理由，應予駁回。又原告之訴既經駁回，
    其假執行之聲請即失所依據，應併予駁回。
八、本件事證已臻明確，其餘兩造主張、陳述暨所提之證據，經
    審酌均與本院前揭判斷不生影響，爰不一一詳予論述，附此
    敘明。
九、據上論結，原告之訴為無理由，並依民事訴訟法第385 條第
    1 項前段、第78條判決如主文。
中    華    民    國    99    年    3     月    12    日
                  民事第一庭  法  官  王本源
以上正本證明與原本無異。
如對本判決上訴，應於判決送達後20日內向本院提出上訴狀。
中    華    民    國    99    年    3     月    16    日
                              書記官  陳淑女
附表：
┌─┬────────────────────┬──┬────┬─────┐
│編│ 土      地      坐      落             │地目│面    積│權  利    │
│  ├───┬────┬───┬───────┤    ├────┤          │
│號│縣  市│鄉鎮市區○  段  │地  號        │    │平方公尺│範  圍    │
├─┼───┼────┼───┼───────┼──┼────┼─────┤
│1 │臺北縣│淡水鎮  │ 海鷗 │1016          │ 建 │ 250.79 │3/30      │
├─┼───┼────┼───┼───────┼──┼────┼─────┤
│2 │臺北縣│淡水鎮  │ 海鷗 │1016-1        │ 建 │  10.83 │3/30      │
└─┴───┴────┴───┴───────┴──┴────┴─────┘
┌─┬───┬───────┬───────┬───────┬────────────────┬───┐
│編│      │              │              │建 築 式 樣 主│建  物  面  積 （平方公尺）     │      │
│  │      │              │              │              ├──────────┬─────┤權  利│
│  │建  號│基  地  坐  落│建  物  門  牌│要 建 築 材 料│樓  層  面  積      │附屬建物主│      │
│  │      │              │              │              │                    │要建築材料│範  圍│
│號│      │              │              │及 房 屋 層 數│合          計      │及用途    │      │
├─┼───┼───────┼───────┼───────┼──────────┼─────┼───┤
│  │      │臺北縣淡水鎮海│臺北縣淡水鎮中│鋼筋混凝土造5 │ 2層 ：73.33        │陽台：8.18│全部  │
│1 │ 1501 │鷗段1016地號  │正東路1段111巷│層樓房        │合計 ：73.33        │          │      │
│  │      │              │25之1號2樓    │              │                    │          │      │
└─┴───┴───────┴───────┴───────┴──────────┴─────┴───┘

司法院資訊處製作；財團法人民間司法改革基金會備份。
